【裁判字號】    97,訴,112
【裁判日期】    970709
【裁判案由】    強盜
【裁判全文】
臺灣桃園地方法院刑事判決               97年度訴字第112號
公  訴  人  臺灣桃園地方法院檢察署檢察官
被      告  丙○○
                    （現因另案於臺灣臺北監獄執行中）
指定辯護人  本院公設辯護人林銘宏
上列被告因強盜案件，經檢察官提起公訴（96年度偵字第21769
號），本院判決如下：
    主  文
丙○○共同意圖為自己不法之所有，攜帶兇器，以強暴、脅迫至
使不能抗拒，而取他人之物，累犯，處有期徒刑捌年陸月。扣案
之黑色頭套壹件、安全帽壹頂及白色手套壹雙，均沒收。
    事  實
一、丙○○前因違反毒品危害防制條例案件，經臺灣板橋地方法
    院以93年度簡字第4268號判決判處有期徒刑6 月，如易科罰
    金以銀元300 元折算1 日確定，而於民國94年3 月28日易科
    罰金執行完畢，詎其仍不知悔改，與乙○○（另案由臺灣花
    蓮地方法院審理中）基於意圖為自己不法所有之犯意聯絡，
    於95年12月31日晚上8 時許，由乙○○騎乘車牌號碼K66-46
    1 號重型機車（下稱上開機車），搭載丙○○至址設花蓮縣
    吉安鄉○○村○○路○ 段239 號由楊家章所經營之「住商便
    利商店」（下稱上開便利商店）外，見上開便利商店僅有 1
    名女性店員甲○○值班，認有機可趁，遂推由丙○○攜帶其
    所有客觀上足供兇器使用之美工刀1 把（未扣案），於同日
    晚間10時10分許進入上開便利商店內，向店員甲○○佯稱欲
    借廁所使用，甲○○不疑有他，引領丙○○至店內後方之倉
    庫內，乙○○見狀旋頭帶其所有之黑色頭罩、安全帽及手戴
    其所有之白色手套，以掩飾其面貌、避免留下指紋，事後遭
    人指認，復進入上開便利商店之櫃臺內，甲○○因聽見有人
    進入上開便利商店之開門聲，正欲返回前方櫃臺時，丙○○
    即用一隻手勒住甲○○之頸部，以另一隻手持上開預藏之美
    工刀，喝令甲○○不准動，並將甲○○推到上址店後方倉庫
    之冰櫃內，而以此強暴、脅迫之方式，至使甲○○不能抵抗
    ，乙○○即趁機取走上址店內前方櫃臺收銀機內之現金新臺
    幣（下同）27,900元及甲○○所有皮包1 個（內有皮夾1 個
    、現金4,000 元、身份證、健保卡、合作金庫及第一信用合
    作社之金融卡各1 張等物），2 人得手後，旋即由乙○○騎
    乘上開機車搭載丙○○逃逸，並將得款朋分花用。嗣乙○○
    於96年1 月4 日經警通緝到案，並經乙○○同意至其位於花
    蓮縣新城鄉○○村○○街142 號住處執行搜索，而扣得乙○○所有供犯本件加重強盜罪所用之黑色頭套1 件、安全帽 1
    頂及白色手套1 雙，及因本件犯罪所得之10元硬幣計2000元
    ，暨與本件犯罪無涉之灰棕色毛線衣1 件、咖啡色涼鞋1 雙
    等物。
二、案經花蓮縣政府警察局吉安分局報告臺灣花蓮地方法院檢察
    署呈請臺灣高等法院檢察署檢察官令轉臺灣桃園地方法院檢
    察署偵查起訴。
    理  由
一、按被告以外之人於審判外之言詞或書面陳述，除法律有規定
    者外，不得作為證據；又按被告以外之人於審判外向法官所
    為之陳述得為證據，偵查中向檢察官所為之陳述，除顯有不
    可信之情況者外，亦得為證據；被告以外之人於檢察事務官
    、司法警察官或司法警察調查中所為之陳述，與審判中不符
    時，其先前之陳述具有較可信之特別情況，且為證明犯罪事
    實存否所必要者，得為證據；於可信之特別情況下所製作之
    文書，得為證據；被告以外之人於審判中所在不明而無法傳
    喚或傳喚不到者，其於檢察事務官、司法警察官或司法警察
    調查中所為之陳述，經證明具有可信之特別情況，且為證明
    犯罪事實之存否所必要者，得為證據；被告以外之人於審判
    外之陳述，雖不符前4 條之規定，而經當事人於審判程序同
    意作為證據，法院審酌該言詞陳述或書面陳述作成時之情況
    ，認為適當者，亦得為證據；當事人、代理人或辯護人於法
    院調查證據時，知有第159 條第1 項不得為證據之情形，而
    未於言詞辯論終結前聲明異議者，視為有前項之同意。刑事
    訴訟法第159 條第1 項、第159 條之1 第1 項、第2 項、第
    15 9條之2 、第159 條之3 第3 款、第159 條之4 第3 款、
    第159 條之5 分別定有明文。本件被告之指定辯護人指稱：
    共犯乙○○於警詢時之供述，未經被告對質詰問，係審判外
    陳述亦無證據能力等語。經查：
（一）共犯乙○○前於警詢時未經具結，其所為不利被告之審判
      外陳述，除客觀上不能受詰問者外，於審判中，本應依法
      踐行詰問程序，給予被告對質及行使反對詰問之權利，惟
      經本院依法傳喚證人乙○○到庭，證人乙○○無正當理由
      未到庭，復經本院依法囑託拘提，證人乙○○已行方不明
      ，有本院送達證書2 紙、臺灣臺東地方法院檢察署97年 6
      月2 日東檢哲列97助131 字第07997 號函、臺灣花蓮地方
      法院檢察署97年6 月6 日花檢兆仁97助207 字第10575 號
      函在卷可稽，是於本院審判中證人乙○○有無法傳喚而不
      能詰問之情形，則上開共犯乙○○警詢時之審判外陳述即
      有所在不明而無法傳喚或傳喚不到之情事，且公訴人就此
      部分證據調查之聲請業已自願捨棄，而被告及被告之指定
      辯護人亦未另行聲請調查（見本院97年6 月26日審判筆錄
      ），參諸共犯乙○○於警詢時所為不利被告之陳述，亦核
      與證人甲○○、楊家章等人所述相符而具有較可信之特別
      情況，復為證明本件被告犯罪事實存否所必要（詳如後述
      ），依上揭說明，應認共犯乙○○於警詢之審判外陳述，
      有證據能力。
（二）至於本案所引用之其餘供述及非供述證據，經本院依法踐
      行調查證據程序，公訴人、被告及指定辯護人均不爭執其
      餘各該證據之證據能力，且迄本院言詞辯論終結前未就其
      餘證據之證據能力聲明異議，又查無依法應排除其證據能
      力之情形，是後述所引用其餘證據之證據能力均無疑義，
      依法自有證據能力，均得作為本案證據，附此敘明。
二、訊據被告丙○○固坦承伊於上揭時、地，有與乙○○一同騎
    乘上開機車前往上開便利商店，且有進入上開便利商店之後
    方倉庫內，並與證人甲○○發生爭執之事實，惟矢口否認有
    何加重強盜之犯行，辯稱：伊當天前往上開便利商店，係要
    去該商店後方之倉庫打電玩，伊當時請證人甲○○幫伊打電
    話給店長即伊表哥楊家章，但甲○○一直不願意把楊家章的
    電話告訴伊，後來伊有聽到有人進入上開便利商店的開門聲
    ，證人甲○○就要出去，伊就拉住證人甲○○的手不讓證人
    甲○○出去，雙方就發生拉扯，伊並沒有攜帶任何兇器，也
    不知道乙○○進入上開便利商店強盜之情事云云。經查：
（一）上揭事實，業據證人即被害人甲○○於本院審理時結證述
      ：案發當天，伊在上開便利商店擔任收銀員工作，當天晚
      上10點多，被告進來便利商店向伊借廁所，伊帶被告到後
      方倉庫門口並告訴被告廁所在裡面，伊當時聽到「咚」一
      聲，就表示有客人進來，伊便回頭要出去，這時被告就轉
      身把伊拉住，並用一隻手架住伊的脖子，伊有用雙手去推
      被告架住伊脖子的手，被告就用另一隻手從身上拿出美工
      刀靠近抵住伊的脖子，伊就不敢亂動，之後被告就把伊推
      到冰庫內，並把冰庫的門用飲料箱擋住，不讓伊出來，伊
      當下覺得外面那個人與被告是同夥的，因為如果被告與外
      面的人沒有關係，為何被告不讓伊出去，後來伊在被告離
      開後5 分鐘就把冰庫的門推開，出來時看到櫃檯一團亂，
      收銀機已經被打開，收銀機裡面的現金2 、3 萬元及伊的
      皮包都不見了，伊就打電話報警，後來伊有看店內的監視
      器錄影畫面，發現拿走店內現金及伊皮包的人，在案發前
      20、30分鐘前就在伊店門口對面的馬路上徘徊等語（本院
      97年5 月7 日審判筆錄第3 至10頁）明確，核與證人楊家
      章於警詢、檢察官訊問時證述：伊為上開便利商店之老闆
      ，被告與乙○○均是伊遠親，案發當天晚上8 時許，伊返
      回上開便利商店時，就有發現被告與乙○○在伊店外鬼鬼
      祟祟談話，被告及乙○○看到伊就馬上騎乘上開機車離開
      等語（吉警偵字第0968000031號卷第14至15頁），及共犯
      乙○○於警詢時供述：案發當天是被告提議至伊表哥經營
      的上開便利商店行搶，伊也同意，於是伊於當天晚上8 時
      許，就先騎乘上開機車搭載被告至上開便利商店外面觀察
      ，發現上開便利商店只有1 位店員在顧店，2 人就計畫先
      由被告將店員帶到後方倉庫，再由伊進入櫃臺收刮財物。
      後來被告就先進入上開便利商店，將店員帶到後方倉庫後
      ，伊就頭戴頭套、安全帽，手帶手套進入上開便利商店櫃
      臺，拿了1 個女用皮包裝了櫃檯的零錢，搶完後，伊就騎
      乘上開機車至加油站前等被告，之後載被告沿海岸路轉東
      海15街再轉往海濱大道逃逸，伊等到了南濱殯儀館後方分
      錢，共搶得31900 元及1 個女用皮包，伊分得10元硬幣合
      計3000元左右，其餘財物包括身分證、健保卡、金融卡都
      由被告拿走等語（吉警偵字第0968000031號卷第3 至6頁
      ）相符，而證人楊家章為被告之表哥；證人甲○○與被告
      並不認識，且未發生過糾紛，業據被告供認在卷，又被告
      雖供認：伊與乙○○為遠親，乙○○於10幾年前曾因賣伊
      假的安非他命，而遭伊修理，雙方發生不愉快，之後就沒
      有往來等語（見本院97年6 月26日審判筆錄第7 頁），然
      共犯乙○○既已供認本件之犯行，實無因10幾年前之糾紛
      而故意設詞誣陷被告之理，是認證人甲○○、楊家章及共
      犯乙○○前揭證述，應與事實相符，堪以採信。被告上開
      辯解，顯為事後卸責之詞，委無足採。
（二）此外，復有被害人甲○○之贓物認領保管單1 紙；吉安分
      局指認犯罪嫌疑人紀錄表1 份；現場圖1 件；監視錄影翻
      拍照片、現場照片、查獲扣案物現場照片共49張（吉警偵
      字第09680000 31 號卷第27至29頁、第35頁、第39頁至64
      頁）在卷可稽，本件事證明確，被告上揭犯行堪以認定，
      應予依法論科。
三、按刑法第321 條第1 項第3 款之攜帶兇器竊盜罪，係以行為
    人攜帶兇器竊盜為其加重條件，此所謂兇器，其種類並無限
    制，凡客觀上足對人之生命、身體、安全構成威脅，具有危
    險性之兇器均屬之（最高法院79年臺上字第5253號判例參照
    ）。本案被告為前揭犯行時，所攜帶之美工刀1 把，係質地
    堅硬之鋒利物品，並用以抵住證人即被害人甲○○之脖子，
    為證人即被害人甲○○證述在卷，是認被告犯案時所攜帶之
    美工刀1 把，足對人之生命、身體安全構成威脅，在客觀上
    顯然具有危險性，其屬兇器無疑。是核被告所為，係犯刑法
    第330 條第1 項之攜帶兇器加重強盜罪。被告就上開犯行，
    與乙○○間具有犯意聯絡及行為分擔，應論以共同正犯。被
    告前因違反毒品危害防制條例案件，經臺灣板橋地方法院以
    93年度簡字第4268號判決判處有期徒刑6 月，如易科罰金以
    銀元300 元折算1 日確定，而於94年3 月28日易科罰金執行
    完畢，有臺灣高等法院被告前案紀錄表1 份在卷可考，其於
    受有期徒刑執行完畢後，5 年以內故意再犯本件有期徒刑以
    上之罪，為累犯，應依刑法第47條第1 項規定，加重其刑。
    爰審酌被告正值壯年，竟不思以正當手段獲取財物，圖謀不
    勞而獲為本件加重強盜犯行，所為非是，並衡以被告於深夜
    持刀強盜便利商店，不僅對被害人之身心造成鉅大之危害，
    甚且對社會治安亦有重大之影響，復參以其犯罪之動機、目
    的、手段、犯後態度及所強盜財物之價值等情，量處如主文
    所示之刑，以示懲儆。雖公訴人就被告具體求處有期徒刑 8
    年，惟經本院審酌被告之具體犯罪情節及前揭各情，而認公
    訴人上開求刑尚有過輕之情，應以量處如主文所示之刑為妥
    適。又本案被告之犯罪時間雖係在96年4 月24日前，惟所犯
    罪名係刑法第330 條第1 項之罪，且經本院宣告有期徒刑之
    刑期已逾1 年6 月，依中華民國九十六年罪犯減刑條例第3
    條第1 項第15款規定，不得予以減刑，附此敘明。
四、末查，前述於共犯乙○○處扣得之黑色頭套1 件、安全帽 1
    頂及白色手套1 雙，為共犯乙○○所有，且為供其強盜時遮
    掩面貌、指紋，避免事後遭人指認之用等節，業據共犯乙○○於警詢時供陳在卷，是認前開之物均屬共犯乙○○所有，
    且均供被告與乙○○犯本件加重強盜罪所用，均應依刑法第
    38條第1 項第2 款之規定宣告沒收。另於共犯乙○○處扣得
    之灰棕色毛線衣1 件、咖啡色涼鞋1 雙，係屬一般日常穿著
    衣物、鞋子，尚難認前開物品係供被告與共犯乙○○犯本件
    加重強盜罪所用之物，亦非屬違禁物，尚乏沒收之依據，爰
    不予宣告沒收。又自共犯乙○○身上查扣之2,000 元，雖為
    被告及共犯乙○○因本案強盜而取得，然案發後已經被害人
    甲○○領回，有上開贓物認領保管單在卷可考，非屬被告及
    共犯乙○○所有，亦不另就此為沒收之諭知。至於被告所有
    供其犯本件加重強盜罪所用之美工刀1 把，既未扣案，復無
    實據足認尚屬存在，為免日後執行困難，爰不宣告沒收之，
    併予敘明。
據上論斷，應依刑事訴訟法第299 條第1 項前段，刑法第28條、
第330 條第1 項、第47條第1 項、第38條第1 項第2 款，判決如
主文。
本案經檢察官鄭東到庭執行職務。
中    華    民    國    97    年    7     月    9    日
                刑事第十二庭審判長法  官  王  美  玲
                                  法  官  林  靜  梅
                                  法  官  羅  國  鴻
以上正本證明與原本無異。
如不服本判決，應於判決送達後10日內向本院提出上訴狀（應附
繕本），其未敘述上訴理由者，應於上訴期間屆滿後20日內補提
理由書狀於本院，上訴於臺灣高等法院。
                                  書記官  戴  育  萍
中    華    民    國    97    年    7     月    10    日
【論罪科刑法條】
中華民國刑法第330條
犯強盜罪而有第321 條第1 項各款情形之一者，處7 年以上有期
徒刑。
前項之未遂犯罰之。
中華民國刑法第321條
犯竊盜罪而有左列情形之一者，處六月以上、五年以下有期徒刑
：
一、於夜間侵入住宅或有人居住之建築物、船艦或隱匿其內而犯
    之者。
二、毀越門扇、牆垣或其他安全設備而犯之者。
三、攜帶兇器而犯之者。
四、結夥三人以上而犯之者。
五、乘火災、水災或其他災害之際而犯之者。
六、在車站或埠頭而犯之者。
前項之未遂犯罰之。


司法院資訊處製作；財團法人民間司法改革基金會備份。
